【裁判字號】    98,上訴,2864
【裁判日期】    980909
【裁判案由】    殺人等
【裁判全文】
臺灣高等法院刑事判決                98年度上訴字第2864號
上  訴  人  臺灣板橋地方法院檢察署檢察官
上  訴  人
即  被  告  乙○○
選任辯護人  法扶律師吳國輝
上列上訴人因被告殺人等案件，不服臺灣板橋地方法院97年度重
訴字第51號，中華民國98年4月30日第一審判決（起訴案號：臺
灣板橋地方法院檢察署97年度偵字第19799號），提起上訴，本
院判決如下：
    主  文
原判決關於殺人部分撤銷。
乙○○殺人，累犯，處有期徒刑拾伍年。
扣案之奧地利GLOCK廠26型半自動手槍壹枝（口徑9mm、槍枝管制
編號0000000000號，內含彈匣壹個）、子彈壹顆均沒收。
其他部分上訴駁回。
    事  實
一、乙○○有竊盜、違反毒品危害防制條例、洗錢防制法等前科
    。前因違反洗錢防制法案件，經原審即臺灣板橋地方法院以
    94 年度簡字第3541號刑事簡易判決判處有期徒刑四月確定
    ，嗣於民國95年8月31日執行完畢。
二、緣乙○○所任職「鴻泰實業公司」砂石場之老闆甲○○，因
    與林金峰於97年6月23日晚間9時30分許，在位於臺北縣土城
    市○○路○段90巷5號1樓之「楓樺卡拉OK」商討債務糾紛時
    引發爭執，林金峰之在場友人吳萬能即用腳踹踢甲○○，甲○○因而心生不滿忿然離去。後甲○○得知林金峰於同日晚
    間10時許邀同蔡貴森、戊○○、己○○、古義豪、丁○○、
    丙○○、陳政宏、吳萬能、張朝勝、林俊宏、林金龍等人，
    前往位於臺北縣土城市○○路○段92號2樓之「花漾視聽歌
    唱坊」第八號包廂續攤；甲○○即私自攜帶具有殺傷力之奧
    地利GLOCK廠製26型口徑9MM之制式半自動手槍1枝（槍枝管
    制編號：0000000000，內有數量不詳之口徑9mm制式子彈）
    ，於同日下午11時25分許，夥同乙○○及綽號「阿同」等人
    至該「花漾視聽歌唱坊」理論。迨至「花漾視聽歌唱坊」樓
    下，甲○○獨自上樓，乙○○因不放心甲○○獨自一人上樓
    ，遂尾隨在後。嗣甲○○到達上址包廂門口時，即將上開槍
    枝掏出，適為丙○○及丁○○所發現並上前阻止，三人進而
    發生扭打；甲○○乃擊發二發子彈，致丙○○受有左側大腿
    槍傷併異物殘留、左側大腿骨骨折之傷害、丁○○受有左大
    腿穿透性傷合併肌肉損傷之傷害（甲○○部分，已另案審理
    ）。
三、後因甲○○遭包廂內眾人壓制在地，所持之上開槍枝亦被拉
    扯掉落在地。乙○○明知制式手槍及子彈，屬槍砲彈藥刀械
    管制條例第4條第1項第1款、第2款所列之管制物品，非經中
    央主管機關許可，不得無故持有，竟仍將上開槍彈撿起而持
    有之；乙○○明知持槍射擊人體，足以造成危害他人生命、
    身體之結果，竟基於殺人之不確定犯意，持上開槍枝向上址
    包廂內擊發三槍，致戊○○受有其他小腸之損傷，伴有體腔
    開放性傷口之傷害，己○○受有後腦勺擦傷之傷害，因戊○○、己○○二人僅受傷，而未致死亡之結果；後乙○○退至
    包廂門口時，林金峰自內追出，乙○○明知持槍朝人體胸部
    要害射擊，將可能導致死亡之結果，竟仍基於接續殺人之不
    確定故意，朝林金峰之胸部附近射擊，射中林金峰之胸部，
    林金峰中槍後，因受胸腹部貫通性槍擊傷，造成肝肺損傷出
    血，導致出血性休克而死亡。乙○○隨即將甲○○扶起後一
    同逃離現場。
四、乙○○與甲○○二人逃離現場後，乙○○將上開槍枝及剩餘
    子彈二顆交還甲○○後，兩人分頭逃逸。後於97年6月24日
    凌晨4時32分許，相約在位於臺北縣樹林市○○路468號之「
    金莎汽車旅館」302號房見面時，甲○○將上開槍彈交予乙○○，並要乙○○考慮投案，乙○○遂先暫時將該槍彈放置
    於上開位於臺北縣五股鄉之「鴻泰實業公司」砂石場貨櫃內
    ，並旋於同年7月2日在律師陪同下，持上開槍彈向警方投案
    ，因而扣得上開制式手槍一枝及制式子彈二顆等物（其中一
    顆子彈經鑑驗試射後業已滅失）。
五、案經臺北縣政府警察局土城分局報請及戊○○、己○○告訴
    臺灣板橋地方法院檢察署檢察官偵查起訴。
    理  由
壹、程序部分：
一、證人戊○○、丙○○、己○○、丁○○、陳政宏、吳萬能、
    癸○○、辛○○、壬○○等人於警詢中所為之證述，雖均係
    被告乙○○以外之人於審判外之陳述，然經本院於審判期日
    調查證據時提示被告、辯護人並告以要旨後，渠等就證據能
    力部分並未聲明異議，且本院審酌上開證人或為被告之友人
    ，或與被告素不相識，僅係因本案方發生糾紛，前均互無怨
    隙，衡情當無曲詞搆陷之動機，是渠等於案發後記憶猶新之
    情況下所為之陳述，可信性甚高，如引用作為證據應屬適當
    ，依刑事訴訟法第159 條之5 規定，即皆有證據能力。
二、至於下列所引之證據即土城分局現場勘察報告、內政部警政
    署刑事警察局97年6月27日刑鑑字第0970094780號、97年8月
    15 日刑鑑字第0970102393號槍彈鑑定書、98年3月26日刑鑑
    字第0980016265號函、診斷證明書、現場照片、監視器畫面
    翻拍照片十八幀稽，上開制式手槍一枝（含彈匣一個）、制
    式子彈一顆、檢察官督同法醫師、檢驗員解剖相驗製作之勘
    驗筆錄、相驗屍體證明書及檢驗報告書、法務部法醫研究所
    解剖報告書、鑑定報告書、被害人林金峰亞東病歷紀錄，相
    驗照片、亞東紀念醫院98年1月8日亞歷字第0986410018號函
    暨所附被害人己○○亞東醫院病歷資料等，本院審理中，被
    告及辯護人對於上述證物及文書等之證據能力均不爭執，且
    均與本案事實具有關聯性，復查無事證足認有違背法定程序
    或經偽造、變造所取得之情事，是堪認有證據能力，附此敘
    明。
貳、實體部分：
【一】有罪部分：
一、訊據上訴人即被告乙○○，固坦承於上開時、地持槍向該包
    廂內之人射擊，及使被害人林金峰死亡之事實，惟矢口否認
    有殺人之犯行，其在原審審理時辯稱：當時甲○○說對方要
    向伊道歉，伊並不知甲○○有帶槍，後來是因為甲○○槍掉
    了之後，對方衝過來，伊緊張之下才朝地下射擊，之後是因
    為林金峰朝伊丟東西後又撲過來，伊才會誤擊林金峰之身體
    ，伊並無殺人及傷害之犯意云云；被告在本院審理時辯稱：
    「林金峰當時朝我丟火鍋，我因為閃躲，槍才會朝他開，我
    不是故意的。」等詞；其選任辯護人吳律師為被告辯護稱：
    「被告對於當時開槍射及被害人之事實我們不否認，但被害
    人死亡原因是出血性休克，而非一槍斃命，當時是林金峰以
    火鍋丟向被告，被告先退避，後懾於林金峰身型高大，所以
    才選擇反擊，當時勘驗現場錄影光碟及證人即ＫＴＶ小姐張
    書函等證稱：林金峰到場之前，就說要給他們一個教訓，基
    於這點，我們可以說被告當時開槍的目的是防衛自己，而傷
    害並不在被告故意的範圍內。被告因為無法提出龐大的和解
    金而無法和解，並非沒有懺悔的意思。」云云。
二、本院查：
（一）甲○○因前述糾紛而於上開時、地攜帶前揭手槍、子彈，
      並召集被告及「阿同」等人欲與林金峰等人理論，被告即
      隨甲○○至該「花漾視聽歌唱坊」第八號包廂，後因甲○○遭壓制在地及該手槍掉落地面，被告遂將該手槍撿起後
      開槍射擊，並使被害人林金峰胸腹中彈因而死亡，被害人
      己○○、戊○○二人因此中彈受傷等事實，業據被告於警
      詢、偵查、原審及本院審理中均坦承不諱，核與證人方蕙
      玲於警詢中、證人陳政宏、吳萬能、辛○○於警詢及偵查
      中、證人戊○○、丙○○、己○○、丁○○、癸○○、壬○○等人於警詢、偵查中及原審審理中、證人庚○○、甲○○於原審審理中所為之證述大致相符，且經原審當庭勘
      驗現場監視器畫面屬實，並有上開土城分局現場勘察報告
      、內政部警政署刑事警察局97年6月27日刑鑑字第0970094
      780號、97年8月15日刑鑑字第0970102393號槍彈鑑定書、
      98年3月26日刑鑑字第0980016265號函各一份、診斷證明
      書三份、現場照片八十四幀、監視器畫面翻拍照片十八幀
      附卷可稽，暨上開制式手槍一枝（含彈匣一個）、制式子
      彈一顆等物扣案可資佐證。又被害人林金峰確因本件衝突
      遭被告持槍射擊死亡乙節，亦經檢察官督同法醫師、檢驗
      員解剖相驗屬實，製有勘驗筆錄、相驗屍體證明書及檢驗
      報告書各一份，並有法務部法醫研究所解剖報告書、鑑定
      報告書、被害人林金峰亞東病歷紀錄各一份，相驗照片二
      十二幀在卷可按；又被害人己○○確於本件衝突中受有頭
      皮約三公分槍擊撕裂傷之事實，除據其於警詢、偵查及本
      院審理中均證述甚詳外，並有亞東紀念醫院98年1月8日亞
      歷字第0986410018號函暨所附被害人己○○亞東醫院病歷
      資料一份在卷可參，是此部分之事實應堪徵信。
（二）又現場裝置有監視器，該監視器錄影畫面經原審當庭勘驗
      結果為：「詳細經過如同偵查卷P.218至P.225上方照片所
      示，其中被告與甲○○是在晚間11點25分48秒欲進入包廂
      ，甲○○穿過包廂外對方人馬之後，即有自左側腰際取槍
      的動作（當日甲○○穿T恤遮住腰部，當時是左手將衣服
      拉高，右手至腰部取槍，如偵查卷P.139下方照片所示）
      ，之後在包廂內與對方發生衝突，甲○○倒地，被告於26
      分02秒衝上前，在地上撿起槍枝之後，至少朝包廂內射擊
      二槍，之後林金峰持湯鍋丟向被告，被告低頭往下閃躲並
      向後退之外，也向撲上前的林金峰射擊一槍，當時被告的
      射擊角度是約與肩同高（如偵卷P.224上方所示），之後
      林金峰就倒地不起，被告比畫一下之後，又衝進包廂內，
      等甲○○起身，兩人一同離去。」等情，有原審卷97年12
      月3日審判筆錄第2、3頁所載勘驗現場監視器錄影畫面結
      果可稽，及同前偵查卷第138頁至第146頁、第218頁至第
      225頁之現場監視器錄影畫面可資參照。
（三）本件經警方鑑識人員到現場採證結果，拾獲彈殼六顆及彈
      頭五顆乙節，業據證人即警員庚○○於原審審理中證述甚
      詳；後於被害人丙○○左大腿內再取出彈頭一顆等情，亦
      有前揭勘察報告及丙○○之診斷證明書各一份在卷可按；
      是本案被告及同案被告甲○○共開了六槍，應可認定。又
      丙○○、丁○○二人係在門口與同案被告甲○○搶槍時即
      受傷，業據其等於原審審理中證述甚詳；且證人丁○○於
      原審審理復證稱：射中伊之子彈係留在其運動褲內；證人
      庚○○亦稱確有此事（參見上開一審審判筆錄第37頁），
      再者射中丙○○之彈頭依前所述則留在其左大腿內，至醫
      院方取出，可徵搶槍當時，同案被告甲○○即已射擊二發
      子彈，並分別擊中丙○○、丁○○二人甚明。因當時丙○○、丁○○二人最接近甲○○，射中渠等之彈頭或留在體
      內，或留在運動褲內，自不可能再穿透出去擊中他人。再
      依被告於警詢中所述，伊約開四槍等語（參見上開偵查卷
      第9頁），及於偵查中供稱甲○○與對方扭打時，約聽到
      一、二聲槍聲，伊自己共開了四槍等語（參見上開偵查卷
      第155頁），暨證人己○○於原審審理中證稱被告對伊開
      槍後，伊又聽到三聲槍聲等語（參見上開一審審判筆錄第
      25 頁），併綜合前揭監視器錄影畫面勘驗結果，可知本
      案中應係由同案被告甲○○先開二槍，分別擊中被害人丙○○、丁○○，之後由被告再開四槍，第一槍擊中被害人
      己○○，第四槍擊中被害人林金峰，第二、三槍中之一槍
      則擊中被害人戊○○甚明。按原審在勘驗監視器錄影畫面
      時，因監視器錄影畫面僅有影像，並無錄音，需依據開槍
      時手部後縮之動作判斷是否開槍，而因該錄影畫面略小，
      故無法精確區分該手部後縮動作，是上開勘驗結果僅能確
      定被告在包廂內「至少」開了兩槍，及於包廂外對林金峰
      開了一槍，惟事實上依整體畫面所示，被告在包廂內，應
      可認定係開了三槍。
（四）又被害人己○○於偵查及原審審理中，均明確證稱朝伊開
      槍者為被告；而被害人戊○○，雖其於偵查中表示應該是
      同案被告甲○○開槍擊中伊，並係在槍掉地上之前受傷等
      語（參見上開偵查卷第276頁），然於原審審理中又稱當
      時很混亂，應該係在槍掉地上之後受傷等語（參見上開一
      審審判筆錄第19頁），按被害人戊○○因此次衝突受有上
      開槍傷為不爭之事實，至於究竟係被告或同案被告甲○○
      開槍將其擊中，對其而言並無重要關係，當無刻意編造事
      實之動機，是其先後所述不一，或係因其案發當時本已有
      酒意，且中槍後思緒混亂，已無法清楚回憶案發經過所致
      ，故此部分當不能以證人戊○○之證詞作為判斷之依據。
（五）再依前開勘驗現場監視器錄影畫面顯示，被告從地上撿起
      槍枝後，其舉槍朝包箱內射擊及朝林金峰射擊時，其高度
      看來均相同，持槍角度均在肩部上下，均約為人身站立時
      胸及上腹部之高度（參見同上偵查卷第222頁223頁之現場
      監視器錄影畫面影本），按人體胸部及上腹部內有心臟、
      肺臟、肝臟等重要器官，屬人體之要害，一旦中彈極有可
      能危及生命，此為眾所皆知之常識，被告自亦知之甚詳；
      再參以當時包箱內有己○○等多人之情形以觀，被告竟持
      槍朝包箱內射擊3發，復接續向林金峰之胸部附近射擊1發
      ，其當時應有致人於死之不確定故意甚為灼然，是被告辯
      稱係誤擊及無殺人之犯意云云，顯非足採。
（六）至被害人己○○係後腦杓受子彈擦傷，其於原審審理中並
      證稱當時伊壓住甲○○，被告當時要伊放開甲○○後即朝
      向伊開槍等語（參見上開一審卷審判筆錄第24頁）；被害
      人戊○○則係小腸部位受傷，即係腹部中彈（參見其診斷
      證明書所載），於原審審理時並證稱其當時係站著正面中
      彈等語（參見上開本院審判筆錄第18頁），渠等所受傷勢
      自不可能係被告所辯朝著地面射擊所能造成；且經原審法
      院當庭勘驗現場監視器畫面結果，被告在包廂內射擊時，
      持槍角度均在肩部上下（參見上開偵查卷第222頁之翻拍
      照片），此均可徵當時被告應係朝著己○○、戊○○等人
      射擊，具有不確定之殺人故意甚明，其辯稱均朝地面射擊
      云云，顯非可採。
（七）被告固復以其係正當防衛提出抗辨，惟按正當防衛必須對
      於現在不法之侵害始得為之，彼此互毆，又必以一方初無
      傷人之行為，因排除對方不法之侵害而加以還擊，始得以
      正當防衛論（參見最高法院30年上字第1040號判例意旨）
      。本件依前所述，乃係同案被告甲○○攜槍前往被害人等
      人所在之包廂，並於進入包廂時將槍枝掏出，後並有開槍
      射擊被害人丙○○、丁○○之舉動，是對被害人己○○、
      戊○○、林金峰等人而言，乃係同案被告甲○○先對渠等
      有一不法侵害之行為，渠等為求防衛自己方壓制同案被告
      甲○○並搶奪槍枝，是渠等所為顯符合正當防衛之要件，
      同時亦因被告甲○○為非法持有槍枝之現行犯，亦可認渠
      等之行為乃係依刑事訴訟法第88條第1項逮捕現行犯之依
      法令行為，是被害人己○○、戊○○、林金峰等人所為縱
      有侵害同案被告甲○○之行為，亦可阻卻違法，並非「不
      法」之侵害，被告自無從對前開三人主張正當防衛之餘地
      。後被告既已將槍枝拾起，並且因喝令被害人己○○等人
      放開同案被告甲○○未果後而開槍，就被害人等人而言，
      被告除亦已先有一不法之侵害行為外，復係非法持有槍枝
      之現行犯，是被害人林金峰等人轉而攻擊被告，自亦屬正
      當防衛或逮捕現行犯之行為，並非不法之侵害，是被告就
      防衛自己部分，亦無主張正當防衛之餘地。另所謂防衛過
      當，須以防衛權存在為前提（最高法院91年度台上字第
      2614號判決意旨參照），本件被告既不成立正當防衛，自
      亦無防衛過當可言，是被告、辯護人此部分所辯，亦不足
      採信。
（八）綜上所述，被告及辯護人前揭所辯，均非足採，本案事證
      明確，被告犯行堪以認定。
三、論罪科刑部分：
（一）核被告所為，係犯刑法第271條第1項之殺人既遂罪、第
      271 條第2項之殺人未遂罪，及槍砲彈藥刀械管制條例第7
      條第4項之未經許可持有手槍罪、同條例第12條第4項之未
      經許可持有子彈罪。公訴意旨就此部分漏論被告撿起上開
      槍彈後持有之犯行，應予補充。又公訴人認被告就被害人
      己○○、戊○○被射傷部分，認係涉犯刑法第277條第1項
      之傷害罪，亦有未洽，其起訴法條應予變更。被告係於不
      到一分鐘之時間內撿起上開槍彈並射擊多發，應認其係基
      於接續之犯意為之，應僅論以一行為。而被告除係以一行
      為同時持有上開手槍、子彈，而同時觸犯上開持有手槍、
      子彈罪外，更係以同一持有手槍、子彈之行為作為其殺人
      既遂、殺人未遂之方法而接續開槍射殺被害人戊○○、己○○二人未遂及射殺被害人林金峰既遂，同時觸犯二殺人
      未遂罪及一殺人既遂罪，其所犯該五罪間應屬想像競合，
      依刑法第55條規定，應從一重依殺人罪處斷。
（二）本案係因案發當晚9時30分許同案被告甲○○與被害人林
      金峰前於「楓樺卡拉OK」之衝突所引起，距離案發當時僅
      約兩小時，且依同案被告甲○○及被告於原審審理中所述
      ，當時同案被告甲○○尚有電召友人「阿同」等人到場，
      若渠等係有計劃之預謀犯罪，在預期對方至少有十餘人，
      且不知是否亦有攜帶槍枝之情形下，理應有所策劃，並安
      排搭配接應之方式，方符情理。然由上開監視器畫面所示
      ，同案被告甲○○在明知對方應至少有十餘人之情形下，
      竟僅一人隻身上樓，頂多後面跟著被告，過程中亦不見與
      被告有何交談，到該包廂後復無視包廂門口猶有對方丙○○、丁○○等人在旁，逕自取出手槍，果然旋遭人扭打制
      伏，若非掉落地面之手槍適為被告所拾起，其要如何脫身
      ？是由同案被告甲○○如此莽撞之行為觀之，顯難認其與
      被告間事先有犯意聯絡甚明，被告就同案被告甲○○射傷
      被害人丙○○、丁○○部分，即無共犯責任可言。另同案
      被告甲○○係於晚間11時25分48秒欲進入包廂，隨即與對
      方發生拉扯扭打，到被告於約晚間11時26分5秒射擊被害
      人林金峰為止（參見上開偵查卷第218至223頁翻拍照片所
      示），尚不到二十秒鐘，若以被告於當日晚間11時26 分2
      秒方拾起該手槍而論，距離其開槍射擊被害人林金峰更僅
      有三秒，是亦難認渠等就被告嗣後所為殺人未遂及殺人既
      遂部分有犯意聯絡、行為分擔，即不成立共同正犯，附此
      敘明。
（三）被告前因違反洗錢防制法案件，經原審法院以94年度簡字
      第3541號刑事簡易判決判處有期徒刑四月確定，嗣於95
      年8月31日執行完畢乙節，有本院被告前案紀錄表一份在
      卷可按，其受有期徒刑執行完畢後五年內，故意再犯本件
      有期徒刑以上之罪，為累犯，應依刑法第47條第1項之規
      定，就有期徒刑部分，加重其刑。(死刑、無期徒刑不得
      加重)
（四）原審對被告予以論罪科刑固非無見，惟查，原審認被告就
      殺己○○、戊○○二人未遂部分係犯刑法普通傷害罪，尚
      有未當。本件被告之上訴意旨固未指摘及此，被告上訴復
      否認其有殺人之不確定故意為無理由，惟原判決有罪部分
      既有上開可議之處，自屬無可維持，自應予撤銷改判。
（五）本院爰審酌被告有如事實欄所述之前科，有上開被告前案
      紀錄表一份在卷可按，素行非佳，持槍殺人之犯罪手段，
      對於社會治安所生之危害不輕，被害人林金峰並因此死亡
      、被害人戊○○則受有其他小腸之損傷，伴有體腔開放性
      傷口之傷害，傷勢不輕，所造成之損害重大，兼衡本件依
      前所述，難認被告係事先知情而預謀犯罪，且其雖不構成
      正當防衛，然被告究係為營救老闆甲○○，在猝然之間一
      時失慮方為本案犯行，並非出於圖謀其本身利益之卑劣動
      機，是尚難認被告之惡性十分重大，暨被告犯後雖未完全
      坦承犯行，然亦出面投案之態度等一切情狀，量處如主文
      第2項所示之刑，以資懲儆。
（六）扣案之奧地利GLOCK廠26型口徑9mm制式半自動手槍一枝（
      槍枝管制編號0000000000號，內含彈匣一個）及口徑9mm
      制式子彈一顆，均具有殺傷力，業如前述，屬違禁物，皆
      應依刑法第38條第1項第1款之規定宣告沒收。另顆制式子
      彈業經鑑定試射而滅失，即已失其效能而不具殺傷力，已
      非屬違禁物，爰不予宣告沒收，併此敘明。
【二】寄藏槍彈無罪部分：
一、公訴意旨另以同案被告甲○○於97年6月24日凌晨4時32分許
    ，在前述「金莎汽車旅館」302號房內，將上開槍彈交予被
    告委託其代為保管，被告遂因此將該槍彈藏放於位於臺北縣
    五股鄉之「鴻泰實業公司」砂石場內，因認被告此部分所為
    ，亦涉犯槍砲彈藥刀械管制條例第7條第4項之未經許可寄藏
    手槍罪及同條例第12條第4項之未經許可寄藏子彈罪嫌云云
    。
二、按犯罪事實應依證據認定之，無證據不得認定犯罪事實；又
    不能證明被告犯罪者，即應諭知無罪之判決，刑事訴訟法第
    154條第2項、第301條第1項分別定有明文。次按認定不利於
    被告之事實，須依積極證據，茍積極之證據本身存有瑕疵而
    不足為不利於被告事實之認定，即應為有利於被告之認定，
    更不必有何有利之證據，而此用以證明犯罪事實之證據，猶
    須於通常一般人均不至於有所懷疑，堪予確信其已臻真實者
    ，始得據以為有罪之認定，倘其證明尚未達到此一程度，而
    有合理性之懷疑存在，致使無從為有罪之確信時，即應為無
    罪之判決，最高法院82年臺上字第163號判決、76年臺上字
    第4986號及30年上字第816號判例意旨復可參照。
三、公訴意旨認被告涉有上開寄藏手槍及子彈罪，無非係以被告
    之供述及扣案手槍、子彈為其主要論據；其上訴意旨復稱：
    被告持上開槍枝擊發數顆子彈，分別導致林金峰死亡，戊○○、己○○受傷後，於97年6月24日，同案被告甲○○復將
    上開槍彈交予被告，迄於同年7月2日被告始在律師陪同下攜
    帶該手槍、子彈向臺北縣政府警察局土城分局投案，則被告
    實際上持有該手槍、子彈之時間已有8、9天，若被告係基於
    日後投案之意思而收受上開手槍、子彈，何以在收受後仍遲
    不投案，反將上開槍枝、子彈藏放在臺北縣五股鄉之「鴻泰
    實業公司」砂石場內達8、9天之久；因之認被告之舉動，難
    認其收受當時主觀上並無寄藏或持有之意思云云。惟經訊據
    被告，其固坦承有自同案被告甲○○處取得該手槍、子彈，
    並一度放置於前揭砂石場貨櫃內之事實，然堅詞否認有寄藏
    手槍、子彈之犯行，辯稱：同案被告甲○○將槍、彈交給伊
    時，伊即有投案之意思，只是一時之間不知該向何處投案，
    方暫時將槍彈該置於該處，之後即將之取出投案，伊並無寄
    藏之犯意等語；被告之選任辯護人吳律師為被告辯護稱：甲○○後來把槍枝還給被告時，被告第一次持有槍枝，不知如
    何處理，所以暫時將之丟在草叢中，後來被告也確實去投案
    ，所以槍枝並非基於寄藏之故意等語。
四、經查：
（一）被告於前揭時、地，自同案被告甲○○處收受上開制式手
      槍、子彈後即放置在砂石場貨櫃內之事實，固據其坦承不
      諱，並有該手槍、子彈扣案可資佐證，該手槍、子彈經鑑
      定結果，確為制式手槍、子彈乙節，復有前揭97年8月15
      日刑鑑字第0970102393號槍彈鑑定書一份附卷可稽，此部
      分事實固堪認定；然被告於97年6月24日取得上開手槍、
      子彈後，於同年7月2日即在律師陪同下向攜帶該手槍、子
      彈向土城分局投案等情，業於土城分局97年7月2日北縣警
      土刑字第00970023158號刑事案件報告書中載述甚詳；證
      人即甲○○復在本院結稱：「（後來你槍如何處理？）後
      來我們到金莎汽車旅館，我叫被告來，我把槍交給他，叫
      他去投案。」等語，核與被告所辯甲○○交付上開槍彈時
      ，有意要其前往投案之事實相符。
（二）按被告自前開時間收受槍彈後，實際上持有該手槍、子彈
      之時間僅約八、九天。由於被告係初次犯下殺人重罪，一
      般情形，實需一段時間平穩思緒，縱有投案意思，倉皇之
      間亦不知如何處置，加以需安頓家庭，及聯絡友人代為尋
      覓律師，暨與律師商討如何投案等細節，八、九天之時間
      亦非甚長；參以證人即同案被告甲○○於原審審理中證稱
      ：「後來有叫他（指被告）去汽車旅館，我跟他說臺灣沒
      有地方可以躲，把槍拿給他，要他考慮一下是不是要出去
      投案。」等語（參見本院97年12月24日審判筆錄第8頁）
      ，及被告之後確實持該手槍、子彈在律師陪同下投案等情
      ，是本件被告辯稱其收受手槍、子彈當時已具有投案之意
      思，尚非無據，依「罪疑惟有利於被告」之原則，即應對
      被告為有利之認定。
五、綜上所述，本件既不能排除被告係基於日後投案之意思而收
    受上開手槍、子彈，並在安排妥當前暫時將該槍、彈放置於
    砂石場內之可能性，尚難認其當時主觀上係基於不法寄藏或
    持有之意思而收受、藏放該手槍、子彈，即難遽認被告成立
    非法寄藏手槍、子彈罪。是本件被告雖有自同案被告甲○○
    處收受上開手槍、子彈並暫時放在前揭砂石場貨櫃內之行為
    ，然依前所述，實不能排除被告當時已具有投案意思之可能
    性，是本院對被告是否係基於不法寄藏手槍、子彈之犯意而
    藏放乙節，認猶有合理之懷疑，尚未達有罪之確信，即難遽
    為對被告不利之認定。此外，復查無其他積極確切之證據足
    以證明被告確有公訴意旨所述之寄藏手槍、子彈犯行，揆諸
    前揭法條及判例意旨，其犯罪尚屬不能證明，依法自應諭知
    無罪之判決。原審因之為被告無罪之諭知，經核其認事用法
    並無不合。本件公訴人之上訴意旨仍執陳詞，指摘原判決此
    部分不當，難認為有理由，應予駁回。
參、據上論斷，應依刑事訴訟法第368條、第369條第1項前段、
    第364條、第300條、第299條第1項前段，槍砲彈藥刀械管制
    條例第7條第4項、第12條第4項，刑法第11條前段、第271條
    第1項、第271條第2項、第1項、第55條、第47條第1項、第
    38條第1項第1款，判決如主文。
本案經檢察官張秋雲到庭執行職務。
中    華    民    國    98    年    9     月    9    日
                  刑事第十六庭審判長法  官  溫耀源
                                    法  官  王敏慧
                                    法  官  許增男
以上正本證明與原本無異。
如不服本判決，應於收受送達後10日內向本院提出上訴書狀，其
未敘述上訴之理由者並得於提起上訴後10日內向本院補提理由書
（均須按他造當事人之人數附繕本）「切勿逕送上級法院」。
                                    書記官  廖麗蓮
中    華    民    國    98    年    9     月    11    日
附錄本案論罪科刑法條全文：
中華民國刑法第271條第1項
殺人者，處死刑、無期徒刑或十年以上有期徒刑。
前項之未遂犯，罰之。
預備犯第1項之罪者，處2年以下有期徒刑。
槍砲彈藥刀械管制條例第7條第1項、第4項
未經許可，製造、販賣或運輸火砲、肩射武器、機關槍、衝鋒槍
、卡柄槍、自動步槍、普通步槍、馬槍、手槍或各類砲彈、炸彈
、爆裂物者，處死刑、無期徒刑或七年以上有期徒刑；處徒刑者
，併科新臺幣三千萬元以下罰金。
未經許可，持有、寄藏或意圖販賣而陳列第一項所列槍砲、彈藥
者，處五年以上有期徒刑，併科新臺幣一千萬元以下罰金。
槍砲彈藥刀械管制條例第12條第1項、第4項
未經許可，製造、販賣或運輸子彈者，處一年以上七年以下有期
徒刑，併科新臺幣五百萬元以下罰金。
未經許可，持有、寄藏或意圖販賣而陳列子彈者，處五年以下有
期徒刑，併科新臺幣三百萬元以下罰金。


司法院資訊處製作；財團法人民間司法改革基金會備份。
